臺灣嘉義地方法院刑事判決　　　　　　　 94年度易字第102號
　　公　訴　人　臺灣嘉義地方法院檢察署檢察官
　　被　　　告　戊○○
　　　　　　　　辛○○
　　　　　　　　丁○○
　　上　一　人
　　選任辯護人　汪玉蓮律師
上列被告因竊盜等案件，經檢察官提起公訴（94年度毒偵字第1
60號、93年度偵字第4536號、第7106號、第1093號），本院判決
如下：
    主  文
戊○○連續施用第二級毒品，累犯，處有期徒刑伍月，扣案之吸
食器壹組、玻璃球管壹支均沒收；又連續攜帶兇器竊盜，累犯，
處有期徒刑捌月，扣案之柴刀壹把、剪刀壹支均沒收。應執行有
期徒刑壹年，扣案之吸食器壹組、玻璃球管壹支、柴刀壹把及剪
刀壹支均沒收。
辛○○共同連續竊盜，處有期徒刑壹年陸月。
丁○○無罪。
    事  實
一、戊○○前因竊盜案件，經臺灣嘉義地方法院以91年易字第51
    8號判處有期徒刑8月確定，於民國（下同）92年12月28日執
    行完畢；又於91年間，因施用毒品案件，經觀察勒戒後，認
    無繼續施用毒品傾向，由臺灣嘉義地方法院檢察署檢察官於
    91 年8月5日以91年度毒偵字第582號為不起訴處分確定。詎
    其仍不知悔改，
（一）於前開觀察勒戒完畢釋放後5年內，基於施用第2級毒品安
      非他命之概括犯意，自93年11月中旬某日起（起訴書誤為
      93年11、12月間），連續在其位於雲林縣斗六市○○路○
      段130號7樓住處，以燒烤玻璃球之方式，施用第二級毒
      品安非他命約5、6次，嗣於93年12月4日下午3時許，因至
      嘉義縣民雄鄉大崎村頂埤3號竊取電纜線時（詳後述），
      為警查獲，經戊○○同意至其位於嘉義縣竹崎鄉灣橋村
      149號租住處搜索，扣得其所有供施用安非他命所用之吸
      食器1組、玻璃球管1個；
（二）戊○○意圖為自己不法所有，基於攜帶兇器竊盜之概括犯
      意，先後：
  １、於93年11月4日下午5時許，駕駛車牌號碼HI─6938號自用
      小客車，持自己所有且客觀上可資為兇器之柴刀1把，前
      往嘉義市○○路715巷140號前，竊取癸○○所有電纜線約
      40公斤（價值約新台幣【下同】6,000元許）；
  ２、於93年12月4日上午11時30分許，駕駛車牌號碼HI─6938
      號自用小客車，持上述柴刀1把，前往嘉義縣民雄鄉大崎
      村頂埤3號前，竊取乙○○所有電纜線15公斤（價值約200
      0元許）；
  ３、於94年1月31日下午3時許，在嘉義縣竹崎鄉桃源村靈嚴寺
      下方某處，利用駕駛挖土機興建工程之際，先駕駛挖土機
      將壬○○所有掛電線桿之電纜線扯下，再持自己所有且客
      觀上可資為兇器之剪刀1把，並將扯下之風雨線剪斷燃燒
      ，取得銅線（合計共5.7公斤），並將之置於車牌號碼GD
      ─1990號自用小客車上；
      戊○○上述犯行，先於93年12月4日，為警在嘉義縣民雄
      鄉大崎村頂埤3號當場查獲，扣得犯案所用之柴刀1把，嗣
      經同意前往其位於嘉義縣竹崎鄉灣橋村住處搜索，查獲電
      纜線25公斤（已發還被害人）；後又於94年2月4日凌晨3
      時許，在嘉義縣大林鎮三村里嘉98線5公里處，因形跡可
      疑，為警盤查，並在其所駕駛之GD-1990號自小客車內扣
      得犯案所用之剪刀1把、銅線一批（重約5.7公斤），因而
      查獲上情。
二、辛○○與蘇維賢（業已於93年8月15日死亡，並經由臺灣嘉
    義地方法院檢察署檢察官以93年度偵字第4536號為不起訴處
    分確定）見座落嘉義縣大林鎮○○○段下埤頭小段第497- 3
    號（起訴書誤為同小段480-7號）土地之大林鎮第一公墓遷
    移，已辦理遷葬，其上之土石有利可圖，竟共同意圖為自己
    不法所有，基於竊盜之概括犯意聯絡，先由蘇維賢事先以經
    營砂石場之名義，向不知情之簡隆昌以每月1萬元之代價，
    租得與公墓相鄰土地（即同小段第484-7號；起訴書誤為同
    小段0485-7號土地），租期自93年4月12日起至94年4月11
    日止，租約定妥後，蘇維賢隨即於93年4月12日，與辛○○
    同往嘉義縣大林鎮公所，偽以辛○○先人葬厝該公墓，因舉
    家遷移中部未掃墓，且未知墓基詳細位置，近期得祖先托夢
    指示，該公墓已遷葬，惟其骸骨尚遺留墓區，要子孫辦理撿
    骨為名義，向鎮公所申請開挖已遷葬之墓區，提出申請後，
    在大林鎮公所核准前，辛○○、蘇維賢二人隨即自93年4月
    15 日起迄同年月22日上午10時為大林鎮公所民政課長己○○等人阻止開挖之時止，僱請不知情之挖土機及砂石車司機
    ，連續以挖土機挖取該公墓地遷葬區域之土方，得手後，將
    土方運送至上述由蘇維賢出面承租之相鄰土地處理，再由蘇
    維賢僱請不知情之挖土機司機戊○○、砂石車司機陳天富、
    崔國華等人，將處理後之砂石載運前往雲林縣土庫鎮○○道
    路505標等處販售，辛○○、蘇維賢計以此方式盜取土方
    3825 平方公尺（即開挖長約170公尺、寬約15公尺、深約
    1.5公尺之體積，價值約115萬元【起訴書誤為上述開挖體積
    為處理後之土方體積，且在價值方面誤為15萬元】），嗣經
    嘉義縣大林鎮公所人員接獲檢舉前往勘查及警方據報前往察
    看而查獲上情。
三、案經嘉義縣警察局民雄分局報請臺灣嘉義地方法院檢察署檢
    察官偵查起訴。
    理  由
甲、有罪部分：
壹、被告戊○○涉犯施用毒品及攜帶兇器竊盜部分：
一、訊據被告戊○○對於上述施用安非他命及分別持其所有之柴
    刀、剪刀竊取被害人癸○○、乙○○及壬○○所有之電纜線
    之事實，均供承不諱，核與被害人癸○○、乙○○及壬○○
    於警訊所指訴之情節相符（見嘉民警三字第0930084862號卷
    【下稱警卷一】第7-8頁、嘉民警三字第09400804465號卷【
    下稱警卷二】第5-6頁），並有吸食器1組、玻璃球管1支、
    柴刀1把、剪刀1支扣案及查獲被告戊○○之照片25張、贓物
    認領領據3份在卷（見警卷一第15-26頁、警卷二第12-1 4頁
    ）可資佐證。又被告戊○○於93年12月3日為警查獲時經警
    採得之尿液，經送鑑定之結果，確呈安非他命陽性反應，此
    有嘉義縣衛生局煙毒尿液檢驗單及代號真實姓名對照表各一
    份在卷可查（見94年度毒偵字第160號【下稱偵卷一】第7、
    12 頁），而被告前因施用毒品案件，經本院裁定送觀察、
    勒戒後，認無繼續施用傾向，於91年8月5日經臺灣嘉義地方
    法院檢察署檢察官以91年度毒偵字第582號為不起訴處分確
    定，亦有臺灣嘉義地方法院檢察署刑案查註紀錄表及臺灣高
    等法院被告全國前案紀錄表各一份在卷可參，足見被告確係
    在觀察、勒戒認無繼續施用傾向經釋放後，5年內再犯施用
    第二級毒品犯行甚明。另被告持以行竊之柴刀1把、剪刀1支
    ，均為金屬製，前端尖銳、鋒利，持以傷人均足成傷，足堪
    為兇器使用，綜上，本件被告戊○○施用安非他命及攜帶兇
    器竊盜之犯行，事證明確，其犯行堪予認定。
二、核被告戊○○所為，係犯毒品危害防制條例第10條第2項之
    施用第二級毒品罪及刑法第321條第1項第3款之攜帶兇器竊
    盜罪。被告戊○○持有第二級毒品安非他命進而施用之，其
    持有之低度行為應為施用之高度行為所吸收，不另論罪。被
    告戊○○先後多次施用第二級毒品安非他命犯行及先後多次
    攜帶兇器竊盜犯行，均時間緊接，方法雷同，所犯分別係構
    成要件相同之罪名，顯均係基於概括犯意為之，均應依刑法
    第56條連續犯規定分別論以連續施用第二級毒品與連續攜帶
    兇器竊盜一罪，並均加重其刑。又被告戊○○前因竊盜案件
    ，經臺灣嘉義地方法院以91年易字第518號判處有期徒刑8月
    確定，於92年12月28日執行完畢，有臺灣嘉義地方法院檢察
    署刑案資料查註紀錄表、臺灣高等法院被告全國前案紀錄表
    各一份在卷可按，其受有期徒刑之執行完畢，五年以內再犯
    本件有期徒刑以上之罪，為累犯，應依刑法第四十七規定，
    遞加重其刑。爰審酌被告戊○○前因施用毒品犯行，經觀察
    、勒戒完畢，猶不思藉機徹底戒除施用毒品之惡習，多次再
    施用毒品，顯乏戒斷之心，施用毒品屬自戕行為，另其多次
    持柴刀、剪刀行竊電纜線，缺乏尊重他人財產之觀念，實有
    非是，惟其所行竊之電纜線，價值非巨，被告僅國小畢業，
    父母雙亡，且需照顧其兄之幼子二人，經濟狀況不佳，且犯
    後坦承犯行，態度良好等一切情狀，分別量處如主文所示之
    刑，並定其應執行刑，以資儆懲。又扣案之玻璃球1個、吸
    食器1組均係被告戊○○所有用以施用安非他命所用之物，
    另扣案之柴刀1把、剪刀1支，又係被告戊○○所有持以竊取
    電纜線所用之物，此業據被告戊○○敘明在卷（見本院卷第
    200頁），爰均依刑法第38條第1項第2款規定宣告沒收。
三、被告戊○○不另為無罪諭知部分：
（一）公訴意旨略以：被告戊○○於93年4月25日下午8時至翌日
      凌晨1時許，受僱於偵查中共同被告蘇維賢，駕駛挖土機
      在上開犯罪事實二所述之砂石場內，將盜挖自上開公墓墓
      地經擷取後有用之砂石，搬運到砂石車上而販售至雲林縣
      土庫鎮○○○路第505號標處等處，因認被告戊○○與被
      告辛○○、蘇維賢（已死亡，另由檢察官為不起訴處分）
      、丁○○（另經本院為無罪判決，詳後述）等人彼此間有
      犯意聯絡、行為分擔，涉犯刑法之竊盜罪云云。
（二）按犯罪事實應依證據認定之，無證據不得認定其犯罪事實
      ；不能證明被告犯罪者，應諭知無罪之判決，刑事訴訟法
      第154條第2項、第301條第1項分別定有明文。再按認定犯
      罪事實所憑之證據，雖不以直接證據為限，間接證據亦包
      括在內，然而無論直接或間接證據，其為訴訟上之證明，
      須於通常一般之人均不致有所懷疑，而得確信為真實之程
      度者，始得據為有罪之認定，倘其證明尚未達於此一程度
      ，而有合理性懷疑存在時，即不得遽為被告犯罪之認定（
      最高法院30年上字第816號、第1831號、76年台上字第
      4986號判例意旨參照），故刑事訴訟之被告基於刑事訴訟
      法第154條所揭證據裁判主義之精神，對於不利於己之事
      證，若已提出合乎生活經驗上之質疑，除非另有足可補強
      起訴事實之積極證據，否則，法院即應本於罪疑唯輕之法
      則，而為有利被告之認定。
（三）本件公訴人認被告戊○○涉有上述竊取砂石之犯行，無非
      係以被告戊○○曾問蘇維賢為何要在晚上做，蘇維賢表示
      我在場，沒關係為依據，惟查：
  １、本院遍查全卷，並無任何被告戊○○涉犯在上開公墓盜挖
      砂石之積極證據，而被告戊○○供稱：不認識辛○○、丁○○等語，此核與同案被告辛○○、丁○○於警訊、偵查
      及本院審理中所述相符，因此，公訴人並未提出任何證據
      足以證明被告戊○○與被告辛○○、丁○○間有盜挖砂石
      之犯意聯絡與行為分擔。
  ２、被告戊○○係於93年4月25日為警查獲駕駛挖土機將砂石
      搬運至砂石車上，惟其工作之地點係在蘇維賢所經營之砂
      石場內，並非在公墓，且其並非以挖土機往下挖土，而係
      以挖土機將地面上之土方搬運至砂石車上，亦未見由砂石
      場外運來砂石或土方等情，業據證人即查獲被告戊○○之
      警員丙○○、甲○○於本院審理時證述甚詳（見本院卷第
      102、103、105、107頁）；而證人即在93年4月22日至上
      述公墓挖掘區勘查之大林鎮公所民政課長己○○證稱：自
      被告辛○○提出開挖申請至其到現場查獲盜挖之時止，均
      未見被告戊○○等語（見本院卷第182頁），因此，依據
      卷內證據，僅足以證明被告戊○○在93年4月25日受僱於
      蘇維賢駕駛挖土機搬運前開砂石場內砂石，並無法證明被
      告戊○○有何至上開公墓盜挖土石之犯行。且被告戊○○
      僅受僱一日，工作地點又在砂石場內，所為之工作僅係將
      砂石場內砂石以怪手搬運至砂石車，並非在砂石場外之公
      墓進行挖掘，而砂石場於夜間進行砂石裝運，為配合道路
      夜間施工，或者為避免交通壅塞，因此在夜間載運，均有
      可能，未必在夜間進行砂石載運，即必然有弊端發生，而
      屬不尋常，故即便被告戊○○曾向蘇維賢詢及為何在夜間
      工作，仍難據此即認其對蘇維賢盜挖上開公墓砂石之犯行
      有所認識，並進而參與。公訴人未斟酌被告戊○○在受僱
      當日即為警查獲，工作地點在砂石場內，並非在公墓，工
      作內容僅在清運砂石，並非挖掘，工作期間並無車輛由外
      載運砂石入場，且無任何證據顯示被告戊○○曾參與蘇維
      賢盜挖上開公墓砂石行為之實行，僅以被告戊○○曾詢及
      為何在夜間工作，即認被告涉有共同盜挖砂石之犯行，應
      屬其個人之臆測，難僅以此而為被告戊○○不利之認定。
（四）綜上所述，並無積極證據證明被告戊○○確有公訴人所指
      盜挖公墓砂石之竊盜犯行，亦無積極證據證明被告戊○○
      與被告辛○○、蘇維賢間有犯意聯絡、行為分擔，此外，
      卷內之間接證據，亦無法證明被告戊○○此部分之犯行，
      達一般人可確信其為真實之程度，其訴訟上之證明尚有不
      足，惟公訴人認被告戊○○此部分之竊盜犯行與前揭起訴
      並經論罪科刑之竊盜罪部分，具有連續犯之裁判上一罪關
      係，爰不另為無罪判決之諭知。
貳、被告辛○○所犯盜取砂石部分：
一、訊據被告辛○○固坦承於93年4月12日，與蘇維賢同往嘉義
    縣大林鎮公所，以其先人葬厝該公墓，因舉家遷移中部未掃
    墓，且未知墓基詳細位置，近期得祖先托夢指示，該公墓已
    遷葬，惟其骸骨尚遺留墓區，要子孫辦理撿骨為名義，向鎮
    公所申請開挖已遷葬之墓區，提出申請後，在大林鎮公所核
    准前，被告辛○○隨即自93年4月15日起迄同年月22日上午
    10時為大林鎮公所民政課長己○○等人阻止開挖之時止，連
    續以挖土機在該公墓地遷葬區域開挖等情，惟矢口否認有何
    盜取公墓砂石、土方之犯行，並辯稱：確實有祖先葬在該處
    ，申請開挖之目的為撿骨，其自行駕駛挖土機開挖，後來鎮
    公所到場勘查，認為其挖太深後，即未再開挖，所挖出之土
    石均放在現場，並未運出，事後亦已回填，而且該些土石無
    人想要，不可能會賣云云。經查：
（一）被告辛○○於上開時、地向嘉義縣大林鎮公所申請開挖已
      遷葬之上開公墓土地，並在鎮公所未核准之93年4月15日
      即進行開挖，至93年4月22日為鎮公所人員己○○等人到
      場履勘後阻止，並發函予被告辛○○禁止其再開挖之情，
      業據證人己○○、庚○○到庭證述明確（見本院卷第92頁
      、第180-181頁），並有第一公墓開挖申請書、簽呈、嘉
      義縣大林鎮公所第一公墓開挖拾骨協議書、嘉義縣大林鎮
      公所93年4月22日要求被告辛○○回填之函文、簽呈、嘉
      義縣大林鎮公所民情反映紀錄表等資料影本各一份及嘉義
      縣大林鎮○○○段下埤頭小段497-3號土地登記謄本、地
      籍圖謄本各一份在卷可資佐證（見嘉民警三字第09300829
       23號卷，下稱警卷三，第50-56、59-63頁），被告辛○○以撿骨名義向嘉義縣大林鎮公所申請開挖已遷葬之該鎮
      第一公墓土地，應足認定。
（二）被告辛○○進行開挖之公墓土地，經證人即大林鎮公所民
      政課長己○○於93年4月22日到場勘查之結果，在場者為
      蘇維賢，現場有怪手、大貨車，開挖範圍如警卷第76頁照
      片所示（土地被挖成道路狀，道路與兩邊土地有明顯之高
      度差距），已超過撿骨所應開挖之程度，蘇維賢表示係受
      委託而為開挖，蘇維賢之砂石場與開挖之墓地相連，曾至
      砂石場察看，可見到由公墓挖出之東西（如磁磚等物，如
      警卷三第78頁照片所示），因此，回去鎮公所後，便立刻
      發文阻止被告辛○○繼續開挖等語（見本院卷第180-185
      頁）；另在93年4月25日，大林鎮公所職員庚○○會同警
      方前往被告辛○○開挖之現場、蘇維賢之砂石場履勘，發
      現挖掘之公墓土地土方不見，現場情形約如警卷三第78頁
      照片所示之情，亦據證人庚○○、丙○○及甲○○證述甚
      詳（見本院卷第95-99、104-107、110-113頁）；又該挖
      掘之墓地經大林鎮公所會勘後，發覺該墓地經開挖留下坑
      洞，僅有部分回填，損失之土方體積達3825立方公尺（長
      約170公尺、寬約15公尺、深約1.5公尺，市價約115萬元
      ），有嘉義縣大林鎮公所93年5月26日嘉大鎮民字第09300
      05657號函文及嘉義縣政府聯合查緝取締小組現場查緝取
      締紀錄影本各一份在卷可查（見警卷三第57、65頁）；另
      本件墓地在被告辛○○申請挖掘前及實際挖掘後，高度明
      顯下降1至2公尺，此業據承辦檢察官至現場勘驗屬實，並
      有勘驗筆錄及挖掘前後對照照片6張在卷可稽（見警卷三
      第47、70-72頁），顯見被告辛○○並非自行駕駛挖土機
      挖掘其先人骨骸，而係由蘇維賢進行開挖，且開挖之程度
      並非僅開挖表面找尋骨骸，而係已挖深入一至二公尺，所
      挖出之土方，明顯有流失，被告辛○○是否確係為撿骨而
      自行駕駛挖土機挖掘墓地，自有疑問。加以證人己○○證
      稱：被告辛○○未說明祖先墓地所在之詳細位置等語（見
      本院卷第183頁），且被告辛○○在本院對之訊問時，對
      於自己祖先墳墓在何處？在公墓何處挖出？等問題，均無
      法明確回答（見本院卷第204頁），以公墓範圍之大，且
      業已辦理遷葬，其上僅留有不全之墓碑殘跡與未能確認而
      進行遷葬之骨骸，被告辛○○於完全不知其祖先骨骸確切
      位置之情形下，如何確認並辦理撿骨？足見其申請挖掘之
      目的與動機顯與常情有違而難以採信。再者，被告辛○○
      既已向嘉義縣大林鎮公所提出挖掘之申請，顯見被告明知
      該挖掘必須經主管機關同意，而其竟在主管機關尚未同意
      之情形下即進行挖掘，其利用主管機關未及規範其行為，
      以合法手段掩飾其非法目的之意圖甚明。
（三）被告辛○○雖於警訊供稱：不認識蘇維賢云云（見警卷三
      第15頁），惟證人己○○於本院審理時證稱：被告辛○○
      與蘇維賢一同前來鎮公所申請等語（見本院卷第182頁）
      後，被告辛○○於本院審理時即改稱：因為有點認識，所
      以與蘇維賢一同前去申請等語（見本院卷第203頁），其
      刻意隱瞞二人關係而卸責之圖甚明；另不論警方或大林鎮
      公所人員至公墓挖掘現場查訪或履勘時，均僅見蘇維賢在
      場，被告辛○○不曾出現一節，業據證人庚○○、甲○○
      、丙○○、己○○證述明確，足見在公墓現場實際進行挖
      掘者為蘇維賢而非被告辛○○；而被告辛○○復供稱：其
      與蘇維賢間僅稍微認識，彼此間並無親戚關係等語，且未
      曾提出任何僱請蘇維賢進行挖掘之證明，是綜上各情觀之
      ，蘇維賢與被告辛○○並無親戚關係，又非受僱於被告辛○○，衡諸常情，蘇維賢應不願花費鉅資僱請工人無償為
      被告辛○○挖掘墓地，是被告辛○○與蘇維賢就
      本件墓地之挖掘而言，彼此間應有利益之結合，應堪認定
      。
（四）偵查中共同被告蘇維賢雖於警訊時證稱：上述砂石場內之
      砂石係其購自光旭企業社云云，並提出購入之統一發票影
      本為證（見警卷第41頁），惟查：
  １、該發票之買受人為文福砂石行，並非蘇維賢，且蘇維賢於
      警訊時復證稱：其經營砂石場未向主管機關申請許可等語
      （見警卷第8頁），故蘇維賢是否確實向光旭企業社購入
      砂石，當有疑問；
  ２、被告辛○○申請挖掘之公墓土地與蘇維賢砂石場所在土地
      相連，此除據證人己○○、庚○○、甲○○及丙○○證述
      在卷外，並有上述地籍圖在卷可查；又該砂石場與公墓之
      間原可相通，路途間有砂石車輪胎痕跡，但在93年4月25
      日凌晨警方前往查訪後，同日下午警方人員再前往查訪時
      ，二筆土地中間出現一新挖之溝渠等情，業據證人丙○○
      、甲○○證述甚詳（見本院卷第104、110頁），並有照片
      1張在卷可資佐證（警卷三74頁上方照片），顯見上述公
      墓挖掘現場與蘇維賢之砂石場間確有砂石車移動搬運之跡
      證，且在警方前往查訪後，刻意新挖溝渠掩飾該二筆土地
      相連互通之事實；
  ３、蘇維賢砂石場所堆置之砂石，其上確有墓碑、磁磚殘跡等
      情，除據證人己○○、庚○○、丙○○及甲○○證述在卷
      （見本院卷）外，並有照片3張在卷可佐（見警卷三第77
      頁下方、第78頁），且依常情觀之，蘇維賢砂石場所購置
      之土石，每立方公尺之售價為50元，2千立方公尺即10萬
      元，並非低價，被告蘇維賢應無可能花費鉅資購入未經處
      理，且內含磚塊、磁磚等物之砂石，可見蘇維賢砂石場內
      砂石應非由外購入，確有挖掘自大林鎮第一公墓土地之可
      能；
  ４、被告蘇維賢在93年4月間，向證人簡隆昌以每月10000元之
      代價，向地主簡隆昌承租下埤頭段下埤頭小段484-7號土
      地作為砂石場用地，租期一年即自93年4月12日起至94年4
      月11日止，此亦據證人即地主簡隆昌證述明確（見警卷三
      第19頁），並有租賃契約書影本一份在卷可查（見警卷三
      第39-40頁），而蘇維賢係於93年4月12日偕同被告辛○○
      前往嘉義縣大林鎮公所，以被告辛○○欲撿骨之名義，申
      請挖掘大林鎮第一公墓等情，已如前述，足見蘇維賢係於
      其承租土地作為砂石場之首日，即與被告辛○○向大林鎮
      公所申請開挖相鄰之第一公墓土地，益徵蘇維賢承租簡隆
      昌土地之目的，在便於堆置與處理挖掘自第一公墓土地之
      土方，且與被告辛○○有共同犯意聯絡，要無疑義；
  ５、綜上各情以觀，蘇維賢前開所辯，尚難採信，其與被告辛○○應係為盜取大林鎮第一公墓土地，因而在該公墓旁相
      連之土地租地設砂石場，並由被告辛○○偽以撿骨名義申
      請開挖，其二人共同盜挖大林鎮第一公墓土地土方，應屬
      真實。
（五）又蘇維賢僱請不知情之砂石車司機將該砂石場內處理過後
      之砂石載往快速道路位於雲林縣土庫之505標處販售之情
      ，亦據證人崔國華、周詠凱即司機陳天富之雇主證述在卷
      （見警卷三第20-27頁），足見蘇維賢與被告辛○○確有
      不法所有之意圖，因此，綜上所述，本件被告辛○○否認
      犯行，並不可採，本件雖無直接證據證明被告辛○○確有
      公訴人所指之盜取大林鎮第一公墓土方之犯行，然依據卷
      內之間接證據，業足以推論被告辛○○確有該犯行達一般
      人可確信其為真實之程度，本件事證明確，被告辛○○犯
      行堪以認定。
二、核被告辛○○所為，係犯刑法第320條第1項之竊盜罪。被告
    辛○○就該竊盜犯行，與蘇維賢間有犯意聯絡及行為分擔，
    應係共同正犯。又被告辛○○與蘇維賢係僱請不知情之年籍
    不詳挖土機司機、砂石車司機為盜挖、運送公墓土方之行為
    ，均應為間接正犯，公訴人漏未斟酌及此，應有未洽。又被
    告辛○○先後多次盜挖公墓土方之犯行，時間緊接，方法雷
    同，所犯係構成要件相同之罪名，顯係基於概括犯意為之，
    應依刑法第56條連續犯規定論以一罪，並加重其刑。爰審酌
    被告辛○○偽以祖先撿骨為由，而實際上盜挖公墓土方牟利
    ，造成盜挖之土方達3825立方公尺，對於善良風俗與水土保
    持之侵害非輕，其犯罪後猶仍飾詞矯飾，犯後態度不佳等情
    狀，量處如主文所示之刑，以資儆懲。
三、公訴意旨另以：被告辛○○與被告丁○○、蘇維賢三人，自
    93年4月15日起至同年月20日止，在大林鎮公所核准其等開
    挖盜挖大林鎮公所第一公墓前，即盜挖該土地土方，另犯刑
    法第320條第2項之竊佔罪。惟按刑法竊佔罪之成立，必客觀
    上須有佔據或占有他人不動產，排除他人實力支配並建立管
    領力之行為，查本件被告辛○○、蘇維賢係向大林鎮公所申
    請開挖第一公墓土地，並將挖掘之土方出售牟利，於其為警
    及大林鎮公所人員查獲，並要求回填後，被告辛○○等人已
    部分回填等情，已如前述，若被告辛○○確有將該公墓土地
    佔據，並排除他人實力支配之意，其根本無須向大林鎮公所
    申請開挖，亦無須依鎮公所之要求回填；且被告辛○○並未
    在公墓土地上興建任何地上物，益見被告辛○○與蘇維賢僅
    有盜取該公墓土地土方之故意，並無對該土地建立管領力，
    排除他人實力支配之意，應不該當竊佔罪之構成要件。惟公
    訴人認此部分與前開論罪科刑之連續竊盜部分具有牽連犯之
    裁判上一罪關係，爰不另為無罪之諭知。
乙、無罪部分：
一、公訴意旨略以：被告丁○○與被告辛○○、蘇維賢二人，共
    同基於意圖為自己不法利益與所有之概括犯意聯絡，由被告
    辛○○以尋找祖先骨骸名義，於93年4月12日向嘉義縣大林
    鎮鎮公所申請在該鎮第一公墓（即同鎮○○○段下埤頭小段
    第497-3號，起訴書誤為000-0000地號）已遷葬之墓區開挖
    尋找骨骸，提出申請後，在大林鎮公所核准前，辛○○、蘇
    維賢二人隨即自93年4月15日起迄同年月22日上午10時為大
    林鎮公所民政課長己○○等人阻止開挖之時止，僱請不知情
    之挖土機及砂石車司機，連續以挖土機挖取該公墓地遷葬區
    域之土方，得手後，將土方運送至上述由蘇維賢出面承租之
    相鄰土地處理，再由將處理後之砂石載運前往雲林縣土庫鎮
    ○○道路505標等處販售，被告丁○○、辛○○、蘇維賢等
    人計以此方式盜取土方3825平方公尺（即開挖長約17 0 公
    尺、寬約15公尺、深約1.5公尺之體積，價值約115萬元【起
    訴書誤為上述開挖體積為處理後之土方體積，且在價值方面
    誤為15萬元】），因認被告丁○○涉犯刑法第320條第2項之
    竊佔罪及同法第320條第1項之竊盜罪。
二、按犯罪事實應依證據認定之，無證據不得認定其犯罪事實；
    不能證明被告犯罪者，應諭知無罪之判決，刑事訴訟法第
    154條第2項、第301條第1項分別定有明文。再按認定犯罪事
    實所憑之證據，雖不以直接證據為限，間接證據亦包括在內
    ，然而無論直接或間接證據，其為訴訟上之證明，須於通常
    一般之人均不致有所懷疑，而得確信為真實之程度者，始得
    據為有罪之認定，倘其證明尚未達於此一程度，而有合理性
    懷疑存在時，即不得遽為被告犯罪之認定（最高法院30年上
    字第816號、第1831號、76年台上字第4986號判例意旨參照
    ），故刑事訴訟之被告基於刑事訴訟法第154條所揭證據裁
    判主義之精神，對於不利於己之事證，若已提出合乎生活經
    驗上之質疑，除非另有足可補強起訴事實之積極證據，否則
    ，法院即應本於罪疑唯輕之法則，而為有利被告之認定。
三、本件公訴人認被告丁○○涉犯竊佔與盜挖砂石之犯行，無非
    係以證人庚○○、周詠凱、丙○○與甲○○等人之證詞；現
    場圖、現場照片、錄影帶、第三人即嘉義縣大林鎮代表會主
    席樊俊郁指使手下蒐證之光碟與監聽譯文各一份、文福砂石
    行買受上開砂石之統一發票、嘉義縣大林鎮鎮公所與辛○○
    間未簽訂之契約、協議書、上開遭盜取砂石之土地登記謄本
    、嘉義縣警察局民雄分局大林分駐所臨檢紀錄表各一份；及
    被告戊○○曾稱：曾問過蘇維賢為何要在晚上作，不在白
    天作等語，足認連第一日上工之被告戊○○亦認該砂石場問
    題甚多，可能有盜採之嫌，被告丁○○豈有不知之理為依據
    。惟查：
（一）公訴人所提出之上開證據，其中：
  (1)證人周詠凱係砂石車業者，然其證稱：要其載運砂石之男子
    係蘇維賢等語（見警卷三第25-26頁），未曾提及係受被告
    丁○○所雇用，故無法據其證詞為不利被告丁○○之認定；
  (2)證人庚○○於警訊、偵查及本院審理時所為之證詞，不論向
    大林鎮公所申請挖掘，或者該公所人員至盜挖之現場巡查之
    過程中，均未見被告丁○○，亦未提及被告丁○○參與其中
    （見警卷三第17-18頁、偵卷四第26-27頁、本院卷第91-99
    頁），因此，證人庚○○之證詞亦無法作為認定被告丁○○
    犯行之積極證據；
  (3)現場圖、現場照片、錄影帶、第三人即嘉義縣大林鎮代表會
    主席樊俊郁指使手下蒐證之光碟與監聽譯文各一份、文福砂
    石行買受上開砂石之統一發票、嘉義縣大林鎮鎮公所與辛○○間未簽訂之契約、協議書、上開遭盜取砂石之土地登記謄
    本（見警卷三第39-41、44-49、52、59-60頁；偵卷四第49
    頁）等證據，
    現場圖係表示本件系爭土地之現場相關位置，而卷附現場
      照片中，均未曾攝得被告丁○○之畫面，亦未攝得任何被
      告丁○○與蘇維賢等人相互聯絡之情形，自均無法作為認
      定被告丁○○犯行之直接證據；
    第三人樊俊郁指使手下拍攝之光碟與監聽譯文，被告丁○○雖未否認該譯文與光碟之證據能力，惟公訴人所指監聽
      譯文內容，僅提及綽號「阿賢」之男子，並無隻字提及被
      告丁○○，且在該光碟之翻拍照片中（見偵卷四第50-59
      頁），亦未出現任何與被告丁○○有關之影像，自無法作
      為認定被告丁○○盜採砂石犯行之直接證據；
    上述統一發票係蘇維賢所提出欲證明砂石來源之證明此業
      據蘇維賢供述在卷（見警卷三第8頁），自非證明被告丁○○犯行之直接證據；而嘉義縣大林鎮鎮公所與被告辛○○間未及簽訂之協議書文稿及遭盜取砂石之土地登記簿謄
      本（嘉義縣大林鎮○○○段下埤頭小段第497-3號）係被
      告辛○○出面與嘉義縣大林鎮公所申請開挖公墓之文件，
      土地租賃契約書（同小段484-7號土地），則係蘇維賢出
      面向證人簡隆昌承租土地之契約書，均未見被告丁○○參
      與其中，亦非證明被告犯行之直接證據；
  (4)綜上，本件公訴人所提出得證明被告丁○○盜採砂石犯行之
    直接證據，僅證人即查緝警員丙○○、甲○○之證言。
（二）證人丙○○雖於偵查中證稱：在93年4月25日前往砂石場
      查訪時，曾問被告丁○○土方何來，其表示係由外地運來
      等語，而證人丙○○於其所出具之職務報告書（見警卷三
      第92頁）中亦敘明被告丁○○自稱為工地負責人，惟查：
  １、因接獲值班警員通報台一線省道有砂石車聚集，故證人丙○○、甲○○同往現場瞭解，進入砂石場現場後，有挖土
      機正在運作，在抄錄砂石車、挖土機司機身分時，有一位
      自稱丁○○之人，出面表示土地係私有地，土方由外面運
      入，但未說明是否為現場負責人，報告書敘及被告丁○○
      為負責人，均係其等依據上述情形所為之推斷等語，業據
      證人丙○○、甲○○於本院審理時證述甚明（見本院卷第
      102-103、106頁），足見被告丁○○並未對前來查訪之警
      員丙○○、甲○○表示其為現場負責人，此部分應屬證人
      丙○○、甲○○個人推測之詞；且被告丁○○對此辯稱：
      因去找蘇維賢，蘇維賢不在，所以到砂石場旁之檳榔攤等
      ，聽見外面有人吵鬧，所以過去看，因為之前與蘇維賢進
      行機油交易，蘇維賢均以現金為之，後來蘇維賢說要用支
      票，問他原因，蘇維賢表示因剛買、租地經營砂石場，所
      以，在警方進行查訪時，才會對警方表示砂石場為私有地
      等語（見本院卷第206頁），此亦非與常情有違，因此，
      自難僅以證人丙○○、甲○○個人之推測，即為被告丁○○不利之認定。
  ２、被告丁○○雖於93年4月25日至蘇維賢所經營之砂石場查
      訪時在場，然該砂石場係座落私有地，並非盜挖土方之公
      墓現場，而證人蘇維賢生前於警訊時證稱：砂石場為其個
      人經營，未與他人合資，不認識名叫「丁○○」之人，但
      是否認識，要看本人才知道等語（見警卷三第7頁）；且
      本院遍查全卷，並無任何被告丁○○涉犯在上開公墓盜挖
      砂石之直接證據，而被告丁○○亦供稱：不認識辛○○、
      戊○○等語，此核與同案被告辛○○、戊○○於警訊、偵
      查及本院審理中所述相符；且證人即在93年4月22日至上
      述公墓挖掘區勘查之大林鎮公所民政課長己○○證稱：自
      被告辛○○提出開挖申請至其到現場查獲盜挖之時止，均
      未見被告丁○○等語（見本院卷第182頁）、證人即嘉義
      縣大林鎮公所民政課承辦人員庚○○亦證稱：於93年4月
      25日及同年5月25日均僅見過蘇維賢，不曾見過被告丁○○等語（見本院卷第95頁），故公訴人並未提出任何證據
      足以證明被告丁○○與被告辛○○、戊○○及蘇維賢間有
      盜挖砂石之犯意聯絡與行為分擔。
（三）綜上所述，本件公訴人據以認定被告丁○○犯行之證人丙○○、甲○○之證詞，有關被告丁○○係該砂石場現場負
      責人一節，此係證人丙○○、甲○○根據當時查訪情形所
      為之個人推測，已如前述，而被告丁○○對此所為之辯解
      ，復無與常情明顯相違之處，因此，本件並無直接證據證
      明被告丁○○確有公訴人所指與被告辛○○、蘇維賢共同
      竊佔公墓土地、盜挖公墓砂石之犯行，亦乏確切之證據證
      明被告丁○○與被告辛○○、蘇維賢間有犯意聯絡、行為
      分擔，此外，卷內之間接證據，亦無法證明被告丁○○此
      部分之犯行，達一般人可確信其為真實之程度，其訴訟上
      之證明尚有不足，自應諭知無罪之判決。
據上論斷，應依刑事訴訟法第299條第1項前段、第301條第1項前
段，毒品危害防制條例第10條第2項，刑法第11條前段、第28條
、第56條、第321條第1項第3款、第320條第1項、第47條、第51
條第5款、第38條第1項第2款，罰金罰鍰提高標準條例第1條前段
，判決如主文。
本案經檢察官周欣潔到庭執行職務
中　　華　　民　　國　　94　　年　　8 　　月　　18　　日
                            刑事第一庭
                                審判長法　官  許 進 國
                                      法  官  游 悅 晨
                                      法  官  林 坤 志
上列正本證明與原本無異。
如不服本判決，應於判決送達後10日內向本院提出上訴狀（應附
繕本）。告訴人或被害人如對於本判決不服者，應具備理由請求
檢察官上訴，其上訴期間之計算係以檢察官收受判決正本之日期
為準。
中　　華　　民　　國　　94　　年　　8 　　月　　18　　日
                                      書記官  黃 意 雯
附錄法條：
毒品危害防制條例第10條第2項
施用第二級毒品者，處三年以下有期徒刑。
刑法第321條第1項
犯竊盜罪而有左列情形之一者，處六月以上、五年以下有期徒刑
：
一  於夜間侵入住宅或有人居住之建築物、船艦或隱匿其內而犯
    之者。
二  毀越門扇、牆垣或其他安全設備而犯之者。
三  攜帶兇器而犯之者。
四  結夥三人以上而犯之者。
五  乘火災、水災或其他災害之際而犯之者。
六  在車站或埠頭而犯之者。
刑法第320條第1項
意圖為自己或第三人不法之所有，而竊取他人之動產者，為竊盜
罪，處五年以下有期徒刑、拘役或五百元以下罰金。
